臺灣板橋地方法院刑事判決　　　　　　　100年度訴字第697號
公　訴　人　臺灣板橋地方法院檢察署檢察官
被　　　告　洪青芬
上列被告因違反毒品危害防制條例案件，經檢察官提起公訴（一
百年度毒偵緝字第二一六號），本院合議庭裁定由受命法官獨任
行簡式審判程序，並判決如下：
    主  文
洪青芬施用第一級毒品，累犯，處有期徒刑壹年。
    事  實
一、洪青芬於民國九十二年間因施用毒品案件，經本院以九十二
    年度毒聲字第一０九五號裁定送觀察、勒戒後，認無繼續施
    用毒品之傾向，於九十二年九月三日執行完畢釋放出所，並
    由臺灣板橋地方法院檢察署檢察官於同年十月十五日以九十
    二年度毒偵緝字第三七四號為不起訴處分確定。復於釋放出
    所五年內因施用毒品案件，經本院以九十三年度簡字第二八
    五五號判處有期徒刑三月，於九十四年一月十一日易科罰金
    執行完畢；又於九十四年間因施用毒品案件，經本院以九十
    四年度訴字第二０九一號判處有期徒刑九月、五月，應執行
    有期徒刑一年，嗣經減刑為有期徒刑四月十五日、二月十五
    日，應執行有期徒刑六月確定（第一、二案）；再於九十五
    年間因施用毒品案件，經臺灣高等法院以九十六年度上訴字
    第一六三九號判處有期徒刑一年，嗣經減刑為有期徒刑六月
    確定（第三案）；以上第一、二、三案再經臺灣高等法院以
    九十七年度聲減字第一三五號定應執行有期徒刑一年確定。
    又於九十六年間因施用毒品案件，經本院以九十七年度訴字
    第八五八號判處有期徒刑十月確定（第四案）；再於九十六
    年間因施用毒品案件，經本院以九十七年度訴字第一五六號
    判決分別判處有期徒刑七月、五月，應執行有期徒刑十月確
    定（第五、六案）；另於九十六年間因偽造文書案件，經本
    院以九十六年度簡字第七二二三號判決判處有期徒刑三月確
    定（第七案）；其中第五、六、七案並經本院以九十七年度
    聲字第一三八七號定應執行有期徒刑一年確定。以上案件之
    徒刑及所定之刑接續執行，於九十九年二月二十七日縮刑期
    滿執行完畢（於本案構成累犯），仍不知悔改。
二、其明知海洛因、甲基安非他命業經毒品危害防制條例第二條
    第二項第一款、第二款規定，分別列為第一、二級毒品管理
    ，均不得非法持有及施用。詎竟基於施用第一級毒品海洛因
    、第二級毒品甲基安非他命之犯意，於九十九年七月二十日
    下午七時許（起訴書就海洛因部分略載為採尿前二十六小時
    內某時，就甲基安非他命部分略載為不詳時間），在臺北縣
    板橋市（現改制為新北市板橋區，下同）金門街三十一巷二
    號三樓居處，將毒品海洛因、甲基安非他命混合後置於玻璃
    球吸食器內，再點火加熱燒烤產生白煙吸聞之方式，同時非
    法施用第一級毒品海洛因、第二級毒品甲基安非他命一次。
    嗣於九十九年七月二十一日凌晨三時三十分許，在臺北縣板
    橋市○○○街一０六巷口為警發覺行跡可疑上前盤查，經得
    其同意採尿送驗，結果呈鴉片類及甲基安非他命陽性反應，
    始查悉前情。
三、案經新北市政府警察局（改制前為臺北縣政府警察局）板橋
    分局移送臺灣板橋地方法院檢察署檢察官偵查起訴，洪青芬
    於本院準備期日中就被訴事實為有罪陳述，經合議庭裁定由
    受命法官獨任行簡式審判程序。
    理  由
一、按除被告所犯為死刑、無期徒刑、最輕本刑為三年以上有期
    徒刑之罪或高等法院管轄第一審案件者外，於第一次審判期
    日前之準備程序進行中，被告先就被訴事實為有罪之陳述時
    ，審判長得告知被告簡式審判程序之旨，並聽取當事人、代
    理人、辯護人及輔佐人之意見後，裁定進行簡式審判程序，
    刑事訴訟法第二百七十三條之一第一項定有明文。經核本件
    被告所犯係死刑、無期徒刑、最輕本刑為三年以上有期徒刑
    以外之罪，其於準備程序中就被訴事實為有罪之陳述，經法
    官告知簡式審判程序之旨，並聽取公訴人及被告之意見後，
    本院合議庭認宜進行簡式審判程序，爰依上揭規定合議裁定
    由受命法官獨任進行簡式審判程序，合先敘明。
二、訊據被告洪青芬對於上揭時地，同時施用第一級毒品海洛因
    、第二級毒品甲基安非他命之犯罪事實，於本院審理中坦承
    不諱；被告之尿液經送鑑定，亦呈海洛因代謝物嗎啡、甲基
    安非他命陽性反應，有臺灣檢驗科技股份有限公司九十九年
    八月六日第ＵＺ000000000號（檢體編號Ａ000
    0000號）濫用藥物尿液檢驗報告書及尿液代號對照表各
    一紙在卷可稽（偵卷第九、十頁）。是被告於上開時地有施
    用毒品海洛因、甲基安非他命之犯行，堪予認定。
三、按九十二年七月九日新修正並於九十三年一月九日施行之毒
    品危害防制條例刪除「二犯」及「三犯」之規定，一改修法
    前繁雜之處遇程序，僅將施用毒品者簡化區分為「初犯」「
    再犯」，並認施用毒品者係屬病患性犯人，以觀察、勒戒戒
    除其身癮，並以強制戒治去除其心癮。經觀察、勒戒或強制
    戒治執行完畢釋放後，若係五年後再犯該條例第十條施用毒
    品罪者，與同條例第二十條第一項、第二項關於「初犯」之
    處理方式相同，檢察官應先聲請法院裁定令被告入勒戒處所
    觀察、勒戒，並視有無繼續施用毒品傾向，決定應予釋放、
    為不起訴之處分，或應聲請法院裁定令入勒戒處所強制戒治
    ；若係五年內「再犯」同條例第十條施用毒品罪者，依同條
    例第二十三條第二項規定，檢察官則應依法追訴。觀諸該條
    例第二十條第三項之修正理由：「觀察、勒戒或強制戒治五
    年後再犯者，顯見前所實施之觀察、勒戒或強制戒治已足以
    遮斷其施用毒品之癮，為期自新及協助其戒除毒癮，對此五
    年後再犯者，爰明定仍適用初犯之規定，先經觀察、勒戒、
    強制戒治之程序。」及同條例第二十三條第二項之修正理由
    ：「為配合簡化施用毒品犯之刑事處遇程序，並鑑於經觀察
    、勒戒或強制戒治執行完畢釋放後五年內再犯者，其再犯率
    甚高，原據以實施之觀察、勒戒及強制戒治既已無法收其實
    效，自應施以刑事處遇。」顯然如施用毒品者係前經觀察、
    勒戒或強制戒治等治療程序執行完畢五年後，始再施用毒品
    之「初犯」，因前所執行之觀察、勒戒或強制戒治已足收戒
    除毒癮之效，自應重新執行觀察、勒戒或強制戒治等治療程
    序，並於治療程序執行完畢後，由檢察官為不起訴處分，毋
    庸對之追訴處罰；反之，在「再犯」之情形，因其先前所為
    治療程序顯未能收戒斷毒癮之效，且考量施用毒品者之再犯
    率偏高，乃簡化其刑事處遇程序，而逕予追訴處罰，不再施
    以治療程序。參酌上開立法理由，修正毒品危害防制條例就
    施用毒品者，祇於「初犯」及「五年後再犯」二種情形，有
    其追訴條件之限制，即須於初犯經觀察、勒戒或強制戒治釋
    放後，「五年內均無施用毒品之行為」，始能認其前所實施
    之觀察、勒戒或強制戒治已足遮斷毒癮，而得於五年後再犯
    時，再予適用初犯之規定，重行觀察、勒戒等程序。倘五年
    內已經再犯，被依法追訴處罰，縱其第三次（或第三次以上
    ）施用毒品之時間在初犯釋放五年以後，即與「五年後再犯
    」之情形有別，且因已於「五年內再犯」，顯見其再犯率甚
    高，原實施觀察、勒戒或強制戒治，已無法收其實效，而無
    五年戒斷期之存在，自無再經觀察、勒戒及強制戒治之必要
    ，應由檢察官逕行起訴，始符新法修正之本旨。經查，本案
    被告於九十二年間因施用毒品案件，經觀察、勒戒，因無繼
    續施用毒品傾向，於九十二年九月三日執行完畢釋放出所，
    並由檢察官於九十二年十月十五日為不起訴處分；復於五年
    內多次因施用毒品案件為法院論罪科刑，足認被告經上開觀
    察、勒戒之執行後，未足以遮斷其施用毒品之癮，自與前揭
    條例第二十條第三項之規定僅得適用於「再犯」之情形不合
    （此有最高法院九十五年度台非字第五九號判決可參），故
    本件公訴人逕向本院提起追訴，於法要無不合，本案事證明
    確，被告犯行堪以認定，應依法論科。
四、核被告所為，係犯毒品危害防制條例第十條第一項之施用第
    一級毒品海洛因罪，及同條第二項之施用第二級毒品甲基安
    非他命罪。其施用前持有海洛因、甲基安非他命之低度行為
    ，應為施用之高度行為所吸收，不另論罪。被告以一施用行
    為同時施用毒品海洛因、甲基安非他命，所犯係一行為觸犯
    二罪名之想像競合犯，應依刑法第五十五條之規定從一重論
    以毒品危害防制條例第十條第一項之施用第一級毒器海洛因
    罪。公訴人認被告係分別施用毒品海洛因、甲基安非他命，
    所犯二罪應分論併罰，尚有誤會。又被告有事實欄所述之前
    科，於九十九年二月二十七日縮短刑期執行完畢，有臺灣高
    等法院被告全國刑案紀錄表可憑，其於刑之執行完畢後五年
    內，故意再犯本件有期徒刑以上之刑之案件，為累犯，應依
    刑法第四十七條第一項之規定加重其刑。爰審酌被告犯罪之
    動機、目的、手段，有多次施用毒品之紀錄，歷經觀察勒戒
    、科刑之執行，仍無法戒絕惡習，顯見其自制力薄弱，同時
    施用毒品海洛因、安非他命，犯罪所生之危害，犯罪後坦承
    犯行，態度尚稱良好等一切情狀，量處如主文所示之刑，以
    資儆懲。
據上論斷，應依刑事訴訟法第二百七十三條之一第一項、第二百
九十九條第一項前段，毒品危害防制條例第十條第一項、第二項
，刑法第十一條前段、第五十五條、第四十七條第一項，判決如
主文。
本案經檢察官李超偉到庭執行職務。
中    華    民    國   100    年    7     月    29    日
                        刑事第一庭  法  官  鄭水銓
以上正本證明與原本無異。
如不服本判決，應於收受送達後十日內向本院提出上訴書狀，其
未敘述上訴之理由者並得於提起上訴後十日內向本院補提理由書
（均須按他造當事人之人數附繕本）。
                                    書記官  洪紹甄
中    華    民    國   100    年    7     月    29    日
附錄本案論罪科刑法條全文：
毒品危害防制條例第十條：
施用第一級毒品者，處六月以上五年以下有期徒刑。
施用第二級毒品者，處三年以下有期徒刑。